【裁判字號】    98,訴,921
【裁判日期】    981229
【裁判案由】    強盜等
【裁判全文】
臺灣桃園地方法院刑事判決               98年度訴字第921號
公  訴  人  臺灣桃園地方法院檢察署檢察官
被      告  甲○○
指定辯護人  本院公設辯護人林銘宏
上列被告因強盜等案件，經檢察官提起公訴（98年度偵字第1189
2 號），本院判決如下：
    主  文
甲○○意圖為自己不法之所有，攜帶兇器，毀越安全設備，於夜
間侵入住宅，以強暴、脅迫至使不能抗拒，而取他人之物，累犯
，處有期徒刑柒年貳月。又變造汽車駕駛執照，足以生損害於公
眾及他人，累犯，處有期徒刑參月，扣案變造之乙○○普通大貨
車之汽車駕駛執照上換貼甲○○之照片壹張沒收。應執行有期徒
刑柒年肆月，扣案變造之乙○○普通大貨車之汽車駕駛執照上換
貼甲○○之照片壹張沒收。
    事  實
一、甲○○曾因竊盜案件，經本院於民國95年8 月25日判處有期
    徒刑7 月，嗣經減刑為有期徒刑3 月又15日確定，於96年8
    月27日執行完畢；詎猶不知悔改：
  (一)因其自友人馮順琦處聽聞丙○○經濟狀況不錯，乃向位於臺
    北縣板橋市之「熊熊轎車出租公司」租用車號：9870-DT 號
    之自用小客車，南下彰化，而意圖為自己不法所有，並基於
    竊盜之犯意，於97年1 月10日凌晨2 時50分許，攜帶客觀上
    足以對人之生命、身體、安全構成威脅，具有危險性之兇器
    一字型螺絲起子1 支，至丙○○所有坐落彰化縣彰化市○○
    路○ 段816 號住處，由隔壁空屋2 樓之陽台進入丙○○上開
    住處2 樓之陽台，將2 樓安全設備之落地窗用力一扳，使附
    著於該落地窗上之半圓形金屬製的勾子鬆脫，而踰越該安全
    設備之落地窗，侵入丙○○之住宅內，隨即前往1 樓竊取1
    樓之收銀機抽屜內之財物約新臺幣〈下同〉20,000元後，猶
    未知足，復以所攜帶的一字型螺絲起子，毀壞2 樓樓梯上3
    樓房門上具防閑作用之安全設備之喇叭鎖，轉上3 樓搜尋財
    物，當時丙○○與其年約3 歲之小女兒，睡在3 樓和室房間
    內，丙○○的大女兒則睡在隔壁房間，甲○○上3 樓後將丙○○吵醒，甲○○旋即變更竊盜犯意為強盜犯意，右手拿著
    一字型螺絲起子，指著丙○○，喝令丙○○不要動，否則要
    殺死其小女兒，當時丙○○的小女兒亦被驚醒，且放聲大哭
    ，丙○○又以為甲○○手上拿著手槍，因而非常緊張、害怕
    ，趕快將其小女兒抱在懷裡，又深恐甲○○傷害其稚女，心
    理上因受甲○○恫嚇之制約，而喪失其意思自由，根本沒有
    想到要反抗，遵從甲○○之指示不敢動，而達不能抗拒之程
    度，聽由甲○○以1 條紅色的塑膠繩將其雙手反綁。甲○○
    遂於確定已將丙○○綑綁，至丙○○不能抗拒後，在3 樓和
    室的房間內翻箱倒櫃，搜刮財物，持續了十幾分鐘；其後因
    見丙○○竟然掙脫綑綁的塑膠繩，即匆忙循原路自上開丙○○住處之2 樓落地窗離去。
  (二)又另行起意，在97年8 月間某日，在台北市○○區○○路74
    巷7 號1 樓之租屋處，將乙○○所交付之普通大貨車汽車駕
    駛執照，以換貼自己相片方式予以變造，足以生損害於乙○○本人及監理機關對於駕駛執照管理之正確性。
  (三)嗣於98年3月4日下午2時30分許，在台北市○○區○○路74
    巷7號處所為警查獲，並扣得變造之乙○○普通大貨車汽車
    駕照1 張（其上黏貼甲○○所有供變造駕駛執照犯罪所用之
    照片1張）及上揭實行強盜行為穿著花色上衣1 件。
二、案經丙○○訴由彰化縣警察局移送臺灣彰化地方法院檢察署
    報請臺灣高等法院檢察署檢察長令轉臺灣桃園地方法院檢察
    署檢察官偵查起訴。
    理  由
一、按被告以外之人於審判外之言詞或書面陳述，除法律有規定
    者外，不得作為證據。另被告以外之人於審判外之陳述，經
    當事人於審判程序同意作為證據，法院審酌該言詞陳述或書
    面陳述作成時之情況，認為適當者，亦得為證據。當事人、
    代理人或辯護人於法院調查證據時，知有第159 條第1 項不
    得為證據之情形，而未於言詞辯論終結前聲明異議者，視為
    有前項之同意，刑事訴訟法第159 條第1 項、第159 條之5
    分別定有明文。經查，證人丙○○、許瑞章於警詢及偵查中
    之陳述，均屬被告以外之人在審判外之陳述而屬傳聞證據，
    且不符刑事訴訟法第159 條之3 之規定，惟檢察官、被告及
    辯護人對於上開傳聞證據，均未於本案言詞辯論終結前聲明
    異議，本院審酌上開證人於警詢、偵查中之陳述係就親身經
    歷之事實所為，其陳述作成時之情況，核無違法取證之瑕疵
    ，且採為證據並無不適當之情形，自得為證據。另本判決所
    引用之其他非供述證據資料，均經依法踐行調查證據程序，
    被告及辯護人對於證據能力亦不爭執，本院審酌證據資料製
    作時之情況，均無違法不當及證明力明顯過低之瑕疵，亦查
    無依法應予排除其證據能力之情形，認以之作為證據應屬適
    當，故皆亦有證據能力。
二、訊據被告固坦承前揭犯罪事實欄(二)所載時地，將乙○○交付
    之普通大貨車汽車駕駛執照，換貼自己相片等情不諱，亦不
    否認於上開事實欄(一)所述之時地，攜帶兇器螺絲起子1支侵
    入丙○○上開住處行竊，並將丙○○捆綁之事實，惟矢口否
    認有何強盜之犯行，辯稱：渠純粹是偷竊，不是強盜，渠在
    進去3樓房間時碰到丙○○，渠叫丙○○不要叫，不會對她
    怎麼樣，不會傷害他，後來渠以塑膠袋綁了丙○○的手，就
    離開，沒有在房間內待了2 、30分鐘，也沒有再到3 樓搜任
    何財物，渠在1 樓收銀機僅拿到1 千多元，沒有拿到2 、3
    萬元，也沒有拿到手錶云云。經查：
  (一)上開犯罪事實(二)部分，業據被告甲○○自白不諱，核與乙○○證述情節相符（見本院卷第22至24頁），並有扣案變造之
    乙○○普通大貨車汽車駕駛執照1張在卷可稽（參見臺灣彰
    化地方法院檢察署偵98年度偵字第2325號卷《下稱偵卷》第
    30頁照片），足徵被告前開出於任意性之自白與事實相符，
    堪以採信。準此，被告所為變造汽車駕駛執照之犯行，應堪
    認定。
  (二)上開事實欄(一)部分：
    1.被告甲○○供稱渠自友人馮順琦處聽聞丙○○經濟狀況不
      錯，都在打牌，乃向位於臺北縣板橋市之「熊熊轎車出租
      公司」租用車號：9870-DT 號之自用小客車，南下彰化，
      而於97年1 月10日凌晨2 時50分許，攜帶兇器螺絲起子1
      支，至丙○○所有坐落彰化縣彰化市○○路○ 段816 號住
      處，由隔壁空屋2 樓陽台，進入丙○○上開住處2 樓陽台
      ，將2 樓的落地窗推開，侵入丙○○之住宅內，而竊取1
      樓之收銀機抽屜內之財物後，上至3 樓房間遇到丙○○，
      以螺絲起子叫丙○○不要叫，渠只要錢不會傷害她，而將
      丙○○雙手用塑膠袋綑綁在3 樓臥室內，並於事後循原路
      由2 樓的落地窗離去（見偵卷第8 至10頁、本院98年度審
      訴字第1758號卷第36頁背面），核與證人即「熊熊轎車出
      租公司」負責人許瑞章於警詢中之供稱，其將上開自用小
      客車租予被告之情節相符，並與證人即被害人丙○○具結
      證述：被告進入屋內後用紅色塑膠繩將伊的手反手綁在後
      面，那時伊與約二、三歲的小女兒在三樓房間內，被告進
      入該房間就叫伊不要亂動，不然要殺死伊的女兒，被告說
      他只是要錢，不會對伊二人怎麼樣，當時被告右手拿著一
      個不明的物體，指著伊，叫伊不要動，當時伊的小女兒亦
      被驚醒，且放聲大哭，伊以為那個東西就是手槍，而非常
      緊張、害怕不敢亂動，被告就用紅色塑膠繩把伊綑綁起來
      ，並用棉被把伊與伊的小女兒蓋住，然後就在3 樓和室的
      房間內翻箱倒櫃，搜刮財物，這段時間持續了十幾分鐘，
      被告還不時回頭問伊財物放在何處。當時暗暗的看不清楚
      ，所以伊沒有仔細看清楚被告手上所拿的是什麼東西，而
      以為是手槍，但是後來伊發現上3 樓房門的喇叭鎖被破壞
      ，伊認為被告手上拿的是鐵製的工具之情節，大致相符（
      見本院卷第44至46頁）。然就被告持螺絲起子恫嚇丙○○
      之言詞內容，及綑綁丙○○後有無繼續搜括財物乙節，尚
      有出入，惟按諸常情，若非被告以丙○○女兒之生命脅迫
      丙○○，使丙○○心生恐懼，丙○○豈有不加反抗而任由
      被告綑綁之理；又且被告甲○○著手行竊於上3 樓而為丙○○發現後，依常情，渠如要逃逸，應即趁丙○○驚魂未
      定、狀況未明之際，迅即轉身逃逸，豈有非但未先行逃逸
      ，反倒手持一字螺絲起子指向丙○○，並對之恫稱不要亂
      動，復將丙○○綑綁之理，渠辯稱綑綁丙○○係為逃逸之
      詞，顯無可採。且證人丙○○與被告甲○○並無怨隙，亦
      無構陷被告之必要，故上開情節出入部分，應以證人丙○○上開證述為可採。是以，被告甲○○於進入上開丙○○
      住處之3 樓房間時，語出脅迫使丙○○不敢動，並將丙○○綑綁，至伊不能抗拒後，復於該住處3 樓搜尋財物之犯
      行，堪予認定。
    2.再者，丙○○於被告甲○○離去後，報警並清點財物，損
      失1樓收銀機內之現金2萬元，亦據證人丙○○於警詢中供
      述明確，應堪認定。被告甲○○辯稱其本件犯行僅於1樓
      收銀機內取得1,500元云云，應係卸責之詞，尚難採信。
      至證人丙○○雖嗣後於偵查改稱損失約2、3萬元及一個手
      錶，以及於本院審理中復又改稱損失約3萬5千元及1只價
      值十幾萬元之女用勞力士手錶云云，惟查，證人於偵查中
      係於98年3月5日、於本院審理中係於98年12月15日到庭陳
      述，距離本件案發時均已逾1 年以上，其記憶應係均因時
      間久遠之故，而有數量、數字上的誤差，較之其於警詢中
      之陳述，係於案發後未逾1 個半月之97年2 月13日所為，
      自應以警詢中所述較有可能符合事實。又依常理，竊盜或
      強盜案件之被害人，於清點財物損害時，因貴重財物之利
      害關係較大之故，必先檢查最貴重之財物存否，本件被害
      人丙○○損失之女用勞力士手錶，其價值既逾十萬元，顯
      較其1 樓收銀機內現金之總額為貴重，如被害人丙○○果
      因本件被告甲○○之犯行，而受有該只女用手錶之損害，
      則被害人丙○○斷無於警詢中隻字未提之理，是以證人丙○○就此部分之陳述，應係誇大不實之詞，而無可採。
  (三)綜上，本件事證明確，被告犯行堪以認定，應依法論科。
三、論罪科刑部分：
  (一)按刑法第321 條第1 項第3 款之「兇器」，其種類並無限制
    ，凡客觀上足對人之生命、身體、安全構成威脅，具有危險
    性之兇器均屬之，且祇須行竊時攜帶此種具有危險性之兇器
    為已足，並不以攜帶之初有行兇之意圖為必要。螺絲起子為
    足以殺傷人生命、身體之器械，顯為具有危險性之兇器（最
    高法院79年台上字第5253號判例參照）。本件被告持以強盜
    財物之一字型螺絲起子1 把，其握把固係塑膠製，但其前端
    為金屬類且呈一字型，屬於質硬銳利之器具，業據被告供述
    在卷（見本院卷第50頁），若持以戳刺人體，顯足以傷害人
    之生命、身體，在客觀上對他人之生命身體安全構成威脅，
    具有危險性，為刑法第321 條第1 項第3 款之所定之「兇器
    」無疑。
  (二)次按刑法第321 條第1 項第2 款所謂安全設備，係指依社會
    通常觀念足認為防盜之設備而言。最高法院著有25年上字第
    4168號判例可參。又按門鎖為安全設備之一種（參照最高法
    院32年上字第589 號判例），被告毀壞門鎖行竊，自應論以
    刑法第三百二十一條第一項第二款之毀壞安全設備竊盜罪。
    惟此處所謂門鎖，係指附加於門上之鎖而言，至毀壞構成門
    之一部之鎖（如司畢靈鎖），則應認為毀壞門扇。此有最高
    法院64年度第4 次刑庭庭推總會議決議（一），可資參照。
    又所謂「門扇」專指門戶而言，應屬狹義─指分隔住宅或建
    築物內外之間之出入口大門而言。而所謂「其他安全設備」
    ，指門扇牆垣以外，依通常觀念足認防盜之一切設備而言。
    如電網、門鎖、以及窗戶等是。至於已進入大門室內之住宅
    或建築物內部諸門，不論是房間門、廚房門、通往陽台之落
    地鋁製玻璃門，則應認為係「其他安全設備」（臺灣高等法
    院暨所屬法院72年度法律座談會刑事類第28號研討結果參照
    ）。查本件丙○○上開住處2 樓之落地窗及2 樓樓梯上3 樓
    房門上附加之喇叭鎖，其設置目的本即在防止竊賊及閒雜人
    等自該住處2 樓侵入及自1 樓營業店面循樓梯進入3 樓丙○○及其女兒之臥室，自係為防盜之用，屬安全設備之一種，
    是被告甲○○先踰越2 樓落地窗，後毀壞2 樓樓梯上3 樓房
    門上之喇叭鎖，自屬毀越安全設備。
  (三)按強盜與竊盜，僅係取得財物手段不同，就其圖得不法所有
    ，以非法方法取得他人財物而言，兩者並無差異，倘原以竊
    盜犯意著手行竊，於財物未經入手之際，因被事主發覺，而
    當場施以強暴、脅迫，致使不能抗拒，嗣後復強取他人之物
    ，顯可認其圖為不法所有取得他人財物之犯意，仍相一貫，
    僅於中途變更竊盜手段為強取而已，其本質上已屬強盜行為
    ，自應逕論以強盜罪（最高法院24年上字第4673號判例及94
    年度台上字第6671號判決意旨參照）。再按，強盜罪所施用
    之強暴脅迫，須足使被害人喪失意思自由，並達於不能抗拒
    之程度，始足當之。至其是否已達於使人不能抗拒之程度，
    則應就客觀具體之情狀加以判斷。又強盜罪之所謂「不能抗
    拒」，係指行為人所為之強暴、脅迫等不法行為，就當時之
    具體事實，予以客觀之判斷，足使被害人身體上或精神上達
    於不能或顯難抗拒之程度而言。再者，所謂強暴、脅迫手段
    ，祇須抑壓被害人之抗拒，足以喪失其意思自由為已足，縱
    令被害人實際並無抗拒行為，仍於強盜罪之成立不生影響（
    最高法院71年度台上字第1040號、91年度台上字第290 號及
    92年度台上字第4240號判決意旨參照）。本件被告甲○○初
    以竊盜之犯意，攀至丙○○上開住處2 樓後，經由落地窗進
    入行竊，其於1 樓行竊得手後，在3 樓行竊時驚醒丙○○，
    遂以言語脅迫並持塑膠繩將丙○○雙手反綁，進而搜刮屋內
    財物，而於丙○○掙脫綑綁後離去之情形，被告侯榮顯然在
    丙○○驚醒後，繼續其原先不法取得他人財物之意圖，並提
    昇為使用前述言語脅迫及綑綁之強暴方法，至丙○○不能抗
    拒後，而搜刮財物，變更其竊盜犯意為強盜犯意，依前揭說
    明，被告所為應逕論以強盜罪，而非竊盜罪甚明。
  (四)核被告侯榮上開事實欄(一)所為，係犯刑法第328 條第1 項之
    強盜罪，而有同法第321 條第1 項第3 款、第2 款、第1 款
    之攜帶兇器、毀越安全設備、於夜間侵入住宅之加重情形，
    應依同法第330 條第1 項加重強盜罪論處。被告丙○○遭被
    告綑綁而失去行動自由，乃被告所為加重強盜之強暴行為之
    當然結果，不另論罪。公訴意旨認此部分應成立刑法第302
    條第1 項之剝奪行動自行罪云云，尚有誤會。又汽車駕駛執
    照為駕駛汽車之許可憑證，此經道路交通安全規則第50條第
    1 項規定甚明，是駕駛執照自屬刑法第212 條之特種文書。
    被告將其所有相片換貼在乙○○之普通大貨車駕駛執照上予
    以變造，足生損害於乙○○本人及監理機關對於駕駛執照核
    發管理之正確性，是以，核被告侯榮上開事實欄(二)所為，係
    犯刑法第212 條之變造特種文書罪。被告所犯上開二罪，犯
    意各別，行為互殊，應予分論併罰。又被告有事實欄一所載
    示犯罪科刑及執行完畢之紀錄，此有臺灣高等法院被告全國
    前案紀錄表可憑，其於前受有期徒刑執行完畢，於5 年內故
    意再犯本件有期徒刑以上之2 罪，皆為累犯，均應依刑法第
    47條第1 項之規定，加重其刑。
  (五)爰審酌被告犯後就上開事實欄(一)部分坦承大部分犯罪情節，
    就上開事實欄(二)坦承全部犯行之犯後態度及犯罪手段、所生
    危害，暨其為小學業之智識程度等一切情狀，分別量處如主
    文所示之刑，並定其應執行之刑，以示懲戒。
  (六)扣案變造乙○○之普通大貨車之汽車駕駛執照一張，並非被
    告所有，自不得諭知沒收，然前開變造乙○○之普通大貨車
    之汽車駕駛執照上所換貼之被告之相片一張，則為被告所有
    ，且係供本件變造駕駛執照犯罪所用之物，爰依刑法第38條
    第1 項第2 款之規定宣告沒收。至扣案之花色上衣1 件，固
    為被告強盜被害人丙○○所穿著，以及扣案之玻璃球吸食器
    1 個，均非被告強盜被害人丙○○犯罪所用之物，均不得宣
    告沒收，併此敘明。
據上論斷，應依刑事訴訟法第299條第1項前段，刑法第330條第1
項、第212 條、第47條第1 項、第51條第5 款、第38條第1 項第
2 款，刑法施行法第1 條之1 第1 項、第2 項前段，判決如主文
。
本案經檢察官李安蕣到庭執行職務。
中    華    民    國    98    年    12    月    29    日
          刑事第九庭    審判長法  官  吳為平
                              法  官  蘇琬能
                              法  官  黃立昌
以上正本證明與原本無異。
如不服本判決應於收受判決後10日內向本院提出上訴書狀，並應
敘述具體理由。其未敘述上訴理由者，應於上訴期間屆滿後20日
內向本院補提理由書( 均須按他造當事人之人數附繕本) 「切勿
逕送上級法院」。
                              書記官  張懿昀
中    華    民    國    98    年    12    月    30    日
附錄本案論罪科刑法條
刑法第321條
犯竊盜罪而有左列情形之一者，處六月以上、五年以下有期徒刑
：
一、於夜間侵入住宅或有人居住之建築物、船艦或隱匿其內而犯
    之者。
二、毀越門扇、牆垣或其他安全設備而犯之者。
三、攜帶兇器而犯之者。
四、結夥三人以上而犯之者。
五、乘火災、水災或其他災害之際而犯之者。
六、在車站或埠頭而犯之者。
前項之未遂犯罰之。
中華民國刑法第330條
犯強盜罪而有第三百二十一條第一項各款情形之一者，處七年以
上有期徒刑。
前項之未遂犯罰之。
中華民國刑法第212條
偽造、變造護照、旅券、免許證、特許證及關於品行、能力服務
或其他相類之證書、介紹書，足以生損害於公眾或他人者，處一
年以下有期徒刑、拘役或三百元以下罰金。

司法院資訊處製作；財團法人民間司法改革基金會備份。
